【裁判字號】    95,上易,434
【裁判日期】    951018
【裁判案由】    詐欺
【裁判全文】
臺灣高等法院臺南分院刑事判決         95年度上易字第434號
上  訴  人  臺灣臺南地方法院檢察署檢察官
上  訴  人
即  被  告  丁○○
上列上訴人因被告詐欺案件，不服臺灣臺南地方法院95年度易字
第259號中華民國95年6月7日第一審判決（起訴案號：臺灣臺南
地方法院檢察署95年度調偵字第16號），提起上訴，本院判決如
下：
    主  文
原判決撤銷。
丁○○連續意圖為自己不法之所有，以詐術使人將本人之物交付
，處有期徒刑陸月，如易科罰金，以參佰元折算壹日。
    事  實
一、丁○○於民國（下同）88年 6月間召集互助會，自任會首，
    召攬乙○○、甲○○（乙○○之妻）、丙○○、黃振利等人
    入會參加，連同會首共46會，期間為自88年7月1日起至91年
    5月15日止。採固定利息內標制，約定活會會員每月會款新
    臺幣（下同）17,000元，死會會員每月收取20,000元，需要
    收取合會金之會員事前向丁○○告知，由丁○○安排收取合
    會金之期數，不另行公開競標，亦不填寫標單。原則上自起
    標日起每個月1日在臺南市○○路○段二三一號丁○○之住
    處公佈擇定之得標活會會員（俗稱開標，以下同），但自起
    標日起，每隔三個月於當月之15日增加一次開標日（俗稱趕
    會），各活會及死會會員均應於開標之日起五日內（即1日
    或15 日前）繳付會款，每個開標日均應有一位活會會員得
    標（以下簡稱為系爭互助會）。會員乙○○參加三會（分別
    以「吉泰」、「吉泰」、「昭文」名義與會，其中二會已有
    得標，僅一會未得標）、甲○○參加一會（以「王太太」名
    義與會，未得標）、丙○○參加四會（分別以「玉霞」、「
    李太太」、「吳旻書」名義，已得標二會，但僅一會收取合
    會金，尚有二會未得標）。系爭互助會原進行順利，迨至91
    年初前，丁○○因故資金週轉困難，除商得活會會員黃振利
    之同意將其標取合會金之權利出借供其標取支用外，竟另基
    於意圖為自己不法所有之概括犯意，先後於90年12月1日即
    第39會次、91年1月1日即第40會次、91年3月1日即第43會次
    之開標日（檢察官聲請簡易判決處刑書所載之冒標日為88年
    7 月1日至89年5月10日間之某不詳時間，而行為之末日即止
    會日89年5月10日應係91年5月10日之誤載），在其上開住處
    ，向各該會次之活會會員分別佯稱「甲○○」、「乙○○」
    、「丙○○」得標，致第39會次之活會會員乙○○（二會）
    、黃振利（一會）、丙○○（三會）、楊秀花（一會）及被
    冒用之「甲○○」，第40會次活會會員乙○○（一會）、黃
    振利（一會）、丙○○（三會）、楊秀花（一會）及被冒用
    之「乙○○」（一會）、「甲○○」，第43會次之活會會員
    丙○○（二會）、楊秀花（一會）及被冒用之「丙○○」（
    一會）、「乙○○」（一會）、「甲○○」等人陷於錯誤，
    分別誤以為各該會次確係上述三位活會會員得標，而分別交
    付第39會次、第40會次、第43會會次之活會會款（連同被冒
    用之活會會員）136000元、136000元、102000元予丁○○。
    丁○○於39會次、第40會次、第43會次詐得之款項合計為
    374000元（136000元加136000元加10 2000元）。嗣丁○○
    於91年5月10日因資金週轉失靈無故止會，致乙○○、甲○○及丙○○等人均無法收取原可期待之尾會會款，始知有遭
    冒標情事。
二、案經乙○○、甲○○訴由臺灣臺南地方法院檢察署檢察官偵
    查後聲請以簡易判決處刑。
    理  由
甲、關於證據能力之判斷：
    按證人依法應具結而未具結者，其證言不得作為證據，刑事
    訴訟法第158條之3定有明文。查告訴人乙○○、甲○○於94
    年10月11日檢察官偵訊時之供述（見偵卷第57-58頁），因
    未經具結，依上開規定，自無證據能力。
乙、實體方面：
一、訊據上訴人即被告丁○○固就上開系爭互助會由其召集，並
    以上述規則運作，且於原約定滿會日前五日即91年5月10日
    因資金週轉失靈即行停會，是時尚有活會會員乙○○未曾得
    標等事實坦承不諱，但矢口否認有何上開冒標及詐欺活會會
    員會款之犯行，辯稱：「系爭互助會會單上之『王太太』係
    案外人王麗雲，並非告訴人甲○○，甲○○並未參與系爭互
    助會，且該王太太已標取該會款。又伊於止會前數月，已向
    丙○○借得李某標會並收取合會金之權利（借會來標），其
    既已事前徵得丙○○之同意，並無詐欺之行為」云云。
二、經查：
  (一)被告於88年6月間召集系爭互助會，召攬乙○○、丙○○、
    黃振利等人入會參加，連同會首共46會，期間為自88年7月1
    日起至91年5月15日止，並以上開規則運作，而告訴人乙○○分別以「吉泰」、「吉泰」、「昭文」名義參加三會，其
    中二會已有得標，尚有一會未得標，丙○○分別以「玉霞」
    、「李太太」、「吳旻書」（二會）名義參加四會，嗣系爭
    互助會於91年5月10日滿會前五日因故停會等事實，業據被
    告供承在卷，核與證人即被害人乙○○及丙○○於原審審理
    時證述情節相符，並有系爭互助會單及被告因系爭互助會而
    積欠乙○○860,000元，並書立之「借據暨保管條」影本各
    一紙附卷可稽（見原審易字卷第60頁、64頁），足認被告上
    開供述，核與事實相符，而可信採。
  (二)被告雖辯稱告訴人甲○○並未參加系爭互助會，該會簿所載
    之「王太太」即係王麗雲云云。但查：
  １証人即告訴人王金玲於原審審理時，以証人身分到庭証述其
    確有以「玉太太」名義參加系爭互助會等情，並於偵查中提
    出被告不爭執真正之計算金額紙條影本一紙在卷足憑（見偵
    卷第59頁左側正方形便條紙），其中有「某年之7月5日；19
    ,380 －17,000＝2,380」之記載，又核與系爭互助會活會會
    員每會應繳納之會款17000元相符，則證人甲○○證述其有
    參加系爭互助會，且上開17,000即係系爭互助會之當年7月
    間應繳之活會會款等語（見原審易字卷第51頁），即非無據
    。
  ２被告雖辯稱該17,000之數額，乃其另積欠証人甲○○1,000,
    000元債務中，每月應繳納之利息云云。然經質以其1百萬元
    之利息如何計算，被告竟稱「不知道」等語（見原審易字卷
    第91頁）。已核與民間高額借貸雙方通常事前約定利息俾便
    日後遵循之慣例不相符合，則若果真該筆 17000元係借款之
    利息，被告既係向証人甲○○借款，又有支付利息之情，衡
    情豈有就利息之計算方式諸如利率如何計算均不知道之理，
    則被告所辯，自無可取。
  ３証人王麗雲於原審審理時以證人身分到庭結證稱「其雖以王
    太太名義參加被告之互助會，但被告在86年以後起會之互助
    會伊沒有參加，亦無參加系爭互助會」等情明確（見原審易
    字卷第53頁至第55頁）；則被告辯稱系爭互助會會簿所載之
    「王太太」係証人王麗雲云云，已難信採。再稽之被告於原
    審審理時供稱「甲○○跟會時，都會用『美慧』的名義參加
    」等語（見原審易字卷第52頁），但於原審簡易庭調查時，
    則稱「甲○○跟會是以其女兒『昭雲』名義參加」等語（見
    原審簡字卷第11頁），前後就証人甲○○究係以何名義參加
    其互助會之供述已有明顯不符之處；且佐以系爭互助會簿關
    於會員之記載，亦有編號4之「美慧」其人，又核與被告所
    辯「甲○○以『美慧』名義入會，但並未參加系爭互助會」
    云云不符。此外，被告於偵查中以書狀稱「系爭互助會編號
    4所示之『美慧』，係會員吳金川，而非告訴人甲○○」云
    云（見發查卷第63頁），又核與其供稱「甲○○曾以『美慧
    』名義參加互助會」等情不符。而參酌被告供述証人甲○○
    前曾參加其互助會，且証人乙○○又參加系爭互助會合計三
    會，顯見被告與乙○○、甲○○夫婦並非毫無熟識，若果真
    甲○○未參加系爭互助會，而該次會簿上所載之「王太太」
    、「美慧」又另有他人，衡情被告何須為上開明顯瑕疵之供
    述？益証被告所辯「系爭互助會簿所載之『王玉太』，係証
    人王麗雲而非証人甲○○」云云，顯係事後圖卸刑責之詞，
    不足採信。
  ４又按家長以外之家屬（尤其是家長之配偶），以自己私下攢
    積之儲蓄（即私房錢），未告知其他家庭成員，私密地參加
    市場、鄰人、同事所召募互助會之情形，例所常見，而證人
    乙○○、甲○○於原審經隔離詰問時，亦一致證述「本件係
    因為甲○○以其私房錢參加系爭互助會，故乙○○事前不知
    其妻甲○○亦加入系爭互助會」之情，彼等之証詞並無瑕疵
    存在，亦無有何悖於常理之處，自難以証人乙○○與証人甲○○係夫妻關係，証人甲○○即無以「王太太」名義另參加
    系爭互助會之可能，而據為被告有利之証據。從而証人甲○○証述其有以「王太太」名義參加系爭互助會，且係活會等
    情，自可信採。
  (三)又查，被告係於91年5月10日停會，業據被告供明在卷，而
    系爭互助會係至91年5月15日滿會，故於被告停會時，尚有
    一會未標取，可堪認定。而稽之證人丙○○於原審審理時證
    述：系爭互助會伊總共參加四會，其中已標取一會，另三會
    即第44、45、46（即最後三會）三次均應由伊收取，但尾會
    就伊所知，除伊之外尚有乙○○、甲○○、黃振利等人亦自
    稱其等係尾會等語。被告就証人丙○○應收取系爭互助會尾
    會之事實亦不爭執（見原審易字卷第57-58頁）。另証人乙○○於原審則証述「其參加系爭互助會三會，已標取二會，
    還有一會是活會」等情（見同上卷第42頁至43頁）；証人黃
    振利証述「被告有向其借標其互助會」等情（見同上卷第76
    頁）；另証人甲○○參加系爭互助會迄至被告停會時仍是活
    會，亦如上述；此外本件尚無証據足証証人丙○○、乙○○
    等人已然標取尾會或同意出借其活會供被告標用之事證，被
    告所辯有向証人丙○○借標其會款云云，亦無可採。則証人
    丙○○、乙○○、王金玲迄至被告停會時，均是活會，至於
    証人黃振利既已同意被告借標其互助會，且被告亦已標取，
    又據被告供明在卷，則証人黃振利之互助會已是死會，均可
    認定。
  (四)按系爭互助會進行期間，每次開標均應該有一名活會會員得
    標，故迄至91年5月10日被告停會時，系爭互助會理應只剩
    下一個活會會員等情，亦為被告所不爭執，且經被告於偵查
    中供認無訛（見發查卷第43、60頁）。從而如於最後一次開
    標日（尾會）前，尚有一個以上之活會會員主張仍為活會，
    且該等主張仍為活會會員之人未於事前允諾將標會並收取合
    會金之權利出借與會首，復無人事前知悉將有數人等待標取
    尾會合會金之時，即堪認定該互助會之會首確有佯稱他人標
    取合會金並詐領活會會款之情事。查，系爭互助會於被告停
    會時應僅剩一尾會，但活會會員仍有証人乙○○、甲○○及
    丙○○等三人，顯見被告有冒標上開活會會員之會款甚明，
    被告所辯並無冒標云云，亦無足取。
  (五)至於被告究竟冒標何會次、何會員之會款，本院審酌：
  １被告於停會時因尚有一會未及開標（第46會），但竟有三名
    活會會員，已如上述，且參酌証人丙○○証述「系爭互助會
    伊總共參加四會，其中已標取一會，另三會即第44、45、4
    6（即最後三會）三次均應由伊收取」等語，及証人楊秀花
    係於最後第三會（即第44會）才收會款（見發查卷第69頁）
    ，而証人丙○○亦証述「最後三會即第44、45、46會次均沒
    有收到錢」等情（見原審易字卷第57頁），顯見第44會次並
    非由証人丙○○標取，而係由証人楊秀花標取該互助會會款
    ，否則豈有出現第44會次有二人得標之情事；另第45會次除
    証人丙○○主張有標取該互助會款外，並無他人主張有標取
    該會款，被告就証人丙○○有標取第45會次之會款一節亦不
    爭執，顯見系爭互助會第44會次並非由証人丙○○標取，而
    係楊秀花標得，証人丙○○標得之會次應係第45會次，連同
    其前得標之一會，証人丙○○「實際」標取之會款應僅係二
    會之會款，其餘二會應係活會。
  ２再查，証人乙○○於原審證稱「伊系爭互助會係參加三會，
    第一會有得標並獲取合會金，第二會於第42次收會」等語（
    見原審易字卷第43頁）。被告就此部分亦不爭執，則系爭互
    助會第42會應係由証人乙○○標取，連同証人甲○○參加之
    一會仍是活會，及証人丙○○應有二會是活會，迄至被告停
    會時，活會會員雖有証人乙○○、丙○○、甲○○，但實際
    活會會數應是証人乙○○、甲○○各一會，丙○○二會，合
    計有四會是活會，較之被告停會時僅剩一會即尾會，被告顯
    有冒標活會款款合計三會，亦可認定。
  ３復查，被告曾在最後5、6會向証人黃振利借標其互助會款，
    又為証人黃振利証明在卷（見原審易字卷第62頁），惟最後
    第5會即第42會係証人乙○○標取，已如上述，顯見被告向
    証人黃振利借標之互助會應是最後第6會即第41會次，亦可
    認定。此外，參酌被告向証人黃振利借標互助會之情，及証
    人丙○○於原審審理時証述「被告先前允諾最後三會（第44
    、45、46）均由伊收取合會金，但均未收到會款」等語（見
    同上卷第57頁），足徵被告於停會前數月已然週轉失靈，則
    愈接近停會日期冒標之可能性愈高，再參酌系爭互助會第41
    、42、44、45會次分別為証人黃振利、乙○○、楊秀花、丙○○標得，並依最有利於被告之方式計算，扣除上開已得標
    之會次，被告既冒標三會，亦如上述，則其冒標之會次應係
    90年12月1日之第39會次、91年1月1日之第40會次、91年3月
    1日之第43會次。另佐以被告就証人丙○○應收尾會一節並
    未爭執，及被告於本院供述「會簿所載之『王太太』應於較
    早之前即已標取」等語（見本院卷第59頁）及証人丙○○証
    述「最後三會應由其收取」等語，惟其中第44會次則另由楊
    秀花標得等情觀之，証人甲○○之會款應較之証人乙○○、
    丙○○之前即為被告冒標得逞，另証人丙○○應於第44會次
    之前即為被告冒標得逞，從而被告冒標之各該次會款，其中
    第39會次應係冒用會簿所載之「王太太」即証人甲○○名義
    標取該次會款，第40會次應係冒用証人乙○○名義，第43會
    次應係冒用証人丙○○名義為之，均可認定。
  ４又按死會會員於標取合會金之後，無論會首有無冒標情事，
    死會會員仍須按時繳納死會會款，即死會會員並無因會首之
    冒標行為而陷於錯誤，並因而給付會款之情事，從而會首之
    冒標行為應僅係致活會會員陷於錯誤，而給付該次活會會款
    ，從而計算會首因冒標行為詐得之款項，應以活會會員因會
    首該次冒標行為而支付之活會會款，為該次會首冒標之詐欺
    所得，至於活會會員於尾會應收取之全部會款，則尚非會首
    冒標該會次活會會員之詐欺所得。查，被告既係先後於90年
    12月1日之第39會次、91年1月1日之第40會次、91年3月1日
    之第43會次分別冒用証人甲○○、乙○○、丙○○之名義標
    取各該會次之會款，並因而致第39會次之活會會員乙○○（
    二會）、黃振利（黃振利係第41會同意被告借標，故於第39
    會次時應係活會，會數為一會）、丙○○（丙○○之前僅標
    取一會，故尚有三會是活會）、楊秀花（楊秀花係第44會次
    時標取，故於第39會次時應係活會，會數一會）及被冒用之
    「甲○○」，第40會次活會會員乙○○（乙○○參加3會，
    扣除之前已標取之一會，及本次被冒標外，尚有一會活會）
    、黃振利（一會）、丙○○（三會）、楊秀花（一會）及被
    冒用之「乙○○」（即此次被冒標之互助會）、「甲○○」
    （被告係於第39會次冒標，但就証人甲○○本人之認知仍係
    活會，故所繳付之會款仍是活會會款），第43會次之活會會
    員丙○○（扣除之前已標得之一會，及本次被冒標之一會，
    尚有二會活會）、楊秀花（一會）及被冒用之「丙○○」（
    即本次被冒標之一會，就丙○○而言仍係活會而繳納活會會
    款）、「乙○○」（雖第40會為被告冒標，但就乙○○而言
    該會仍是活會而繳納活會會款一會）、「甲○○」（被告係
    於第39會次冒標，但就証人甲○○本人之認知仍係活會，故
    所繳付之會款仍是活會會款一會）等人陷於錯誤，分別誤以
    為各該會次確係上述三位活會會員得標，而分別交付第39會
    次、第40會次、第43會會次之活會會款（連同被冒用之活會
    會員甲○○、乙○○、丙○○等人）各為136000元、136000
    元、102000元予被告。從而被告於39會次、第40會次、第43
    會次詐得之款項合計為374000元（136000元加136000元加10
    2000元）。
三、查刑法第41條、第55條、第56條等條文已分別修正，其中：
    (一)第41條已由原先之「犯最重本刑為5年以下有期徒刑以下
    之刑之罪，而受6個月以下有期徒刑或拘役之宣告，因身體
    、教育、職業、家庭之關係或其他正當事由，執行顯有困難
    者，得以1元以上3元以下折算1日，易科罰金。但確因不執
    行所宣告之刑，難收矯正之效，或難以維持法秩序者，不在
    此限」、「併合處罰之數罪，均有前項情形，其應執行之刑
    逾6月者，亦同」之規定，修正為「犯最重本刑為5年以下有
    期徒刑以下之刑之罪，而受6個月以下有期徒刑或拘役之宣
    告者，得以新臺幣1千元、2千元或3千元折算1日，易科罰金
    。但確因不執行所宣告之刑，難收矯正之效，或難以維持法
    秩序者，不在此限」、「前項規定於數罪併罰，其應執行之
    刑未逾6月者，亦適用之」，另罰金罰鍰提高標準條例第2條
    亦配合修正，將原先之「依刑法第41條易科罰金或第42條第
    2項易服勞役者，均就其原定數額提高為1百倍折算1日；法
    律所定罰金數額未依本條例提高倍數，或其處罰法條無罰金
    刑之規定者，亦同」之規定，予以修正刪除；(二)第55條由原
    先之「一行為而觸犯數罪名，或犯一罪而其方法或結果之行
    為犯  他罪名者，從一重處斷」之規定，修正為「一行為而
    觸犯數罪名者，從一重處斷。但不得科以較輕罪名所定最輕
    本刑以下之刑」；(三)第56條連續犯之規定，於94年2月2日修
    正後即已刪除；並均自被告行為後之95年7月1日起施行。依
    上開規定，關於易科罰金部分，依被告行為時法，易科罰金
    之最高折算標準係以銀元3百元即新台幣9百元折算1日，而
    依裁判時法即95年7月1日施行之新法第41條第1項之規定，
    其所處如主文所示之刑，雖得諭知易科罰金，惟易科罰金之
    折算標準則係以新台幣3千元、或2千元、或1千元折算1日；
    另關於連續犯之規定，如依修正前第56條之規定，僅論以一
    罪論即可，如依修正後之規定，因連續犯之規定業已刪除，
    其所犯各罪，均應分論併罰；另關於想像競合犯之規定，修
    正前、後均無不同，則綜合上情比較新舊法，自以修正前刑
    法第41條、第55條、第56條及罰金罰鍰提高標準條例第2條
    之規定有利於行為人，依修正後刑法第2條第1項前段之規定
    ，自應適用行為時法即修正前刑法第41條、第55條、第56條
    及罰金罰鍰提高標準條例第2條之規定。此外，刑法施行法
    雖亦於95年6月14日增訂第1之1條「中華民國94年1月7日刑
    法修正施行後，刑法分則編所定罰金之貨幣單位為新臺幣」
    、「94年1月7日刑法修正時，刑法分則編未修正之條文定有
    罰金者，自94年1月7日刑法修正施行後，就其所定數額提高
    為30倍。但72年6月26日至94年1月7日新增或修正之條文，
    就其所定數額提高為3倍」，並自95年7月1日起施行；但本
    件既應適用95年7月1日施行前刑法之規定，基於新舊法不得
    割裂適用之原則，本件亦有罰金罰鍰提高標準條例第1條規
    定之適用，而無新增訂刑法施行法第1之1條之規定之適用，
    合先敘明。
四、核被告之所為，係犯刑法第339條第1項之詐欺取財罪。被告
    先後冒用甲○○、乙○○、丙○○等人名義，冒標上開會款
    ，致其他活會會員陷於錯誤而交付活會會款與被告，係各一
    以詐欺之行為，同時向多數活會會員詐欺會款，係以一行為
    觸犯數個相同之詐欺罪名，依修正前刑法第55條之規定為同
    種想像競合犯，應分別從一詐欺取財罪處斷。被告先後多次
    詐欺之犯行，時間緊接，犯罪構成要件相同，顯係基於概括
    之犯意反覆為之，應依修正前刑法第五十六條連續犯之規定
    論以一罪，並加重其刑。檢察官聲請簡易判決處刑意旨（以
    下簡稱聲請意旨）認為被告前後2次冒標行為後，另有向系
    爭互助會之會員黃振利詐取活會會款之行為，尚有未合（理
    由詳後）。聲請意旨未敘及被害人丙○○被詐欺之部分，然
    此部分與經檢察官聲請以簡易判決處刑之詐欺告訴人乙○○
    、甲○○之部分事實，存有連續犯之裁判上一罪關係，為聲
    請（起訴）效力所及，本院自應併予審理。
五、原審以被告罪証明確，因予論罪科刑，固非無見。但查（一
    ）刑法第56條、第55條業經修正施行，原審未及比較新舊法
    ，顯有未當。（二）被告有冒標第39、40、43會次合計三會
    ，原審認被告僅係冒標二會，亦有未當。（三）按死會會員
    於標取合會金之後，無論會首有無冒標情事，死會會員仍須
    按時繳納死會會款，即死會會員並無因會首之冒標行為而陷
    於錯誤，並因而給付會款之情事，從而會首之冒標行為應僅
    係致活會會員陷於錯誤，而給付該次活會會款，從而計算會
    首因冒標行為取得之款項，應以活會會員因會首該次冒標行
    為而支付之活會會款，為該次會首冒標之詐欺所得，至於活
    會會員於尾會應收取之全部會款，則尚非會首冒標該會次活
    會會員之詐欺所得，均如上述，原審認被告冒標各該會次，
    除詐得各該會次之活會會款外，並致被冒標之活會會員受有
    無法取得原可期待之尾會會款之損害，但此部分究否係被告
    詐欺所得，原判決似認此部分之損害亦係被告詐欺所得，亦
    有未洽。被告上訴否認犯罪，並以上開情詞指摘原判決不當
    ，並無理由；另檢察官上訴以被告實際倒會之金額遠較原審
    認定之270萬元為多，原審量刑過輕，而指摘原判決不當。
    但被告詐欺所得僅374000元，已較原審認定之270萬元較少
    ，原審量刑並無過輕之情事，且檢察官上訴所指又無証據足
    資佐証，已無所據，其並無理由。但原判決既有上開可議之
    處，即屬無可維持，應由本院將原判決予以撤銷改判。爰審
    酌被告前無犯罪科刑紀錄素行良好（有臺灣高等法院被告全
    國前案紀錄表在卷可查），其犯罪之動機、目的、於系爭互
    助會即將滿會前為冒標之行為，並於最後一會前停會，於停
    會後有依和解條件履行分期清償告訴人乙○○及被害人丙○○之債務（此經證人乙○○及丙○○證述在卷，見原審易字
    卷第45、59頁），及被告詐欺所得為374000元，暨被告犯後
    否認之態度等一切情狀，量處如主文第二項所示之刑，並諭
    知易科罰金之折算標準，以資懲儆。又本院認被告詐欺所得
    僅374000元，較原審認定之金額270萬元少，爰量處較原審
    較輕之有期徒刑6月，併此敘明。
丙、不另為無罪判決之諭知部分：
一、檢察官聲請意旨另認：會員黃振利亦為系爭互助會止會時之
    活會會員，而認被告亦有冒標黃振利互助會，而詐欺活會會
    員會款之犯行等語。
二、惟按犯罪事實應依證據認定之，無證據不得認定犯罪事實，
    刑事訴訟法第154條第2項定有明文。訊之被告則堅決否認另
    有詐欺系爭互助會會員黃振利會款之行為，並以：黃振利原
    尚留存之第三個活會確係伊所標取，但伊事前已向黃某借標
    該會，並獲黃振利之同意等語，資為抗辯。
三、經查，證人黃振利於檢察事務官詢問時，所為不利於被告之
    供述，於本件不具證據能力，已如前述，自難據為對被告不
    利之認定。又該證人於原審審理時到庭具結後證稱：「她（
    被告）在剩下十會時事前有向我週轉，說我如果不急用先給
    她用，我就答應了．．．她是等會滿了用自己的錢還我，意
    思就是滿會時，清償之前向我借的錢．．．被告事前向我借
    錢，事後她才告訴我她早就標走我的會，我才知道我不是最
    後一會，實際上她在倒數五、六會的時候就把我的會標走了
    ．．．（你是把得標的次序讓給被告，還是整個會借給她標
    ？）我的會借給她標」等語（見原審易字卷第76-81頁）。
    則公訴意旨認被告有冒標証人黃振利互助會之犯行，已無所
    據。此外，復查無其他証據足証被告有此部分之犯行，應認
    不能証明被告此部分犯行，惟公訴意旨認被告此部分犯行，
    與上開論罪科刑部分有 連續犯之裁判上一罪關係，爰不另為
    無罪判決之諭知。
據上論結，應依刑事訴訟法第369條第1項前段、第364條、第299
條第1項前段、95年7月1日施行之刑法第2條第1項前段、95年7月
1日施行前刑法第56條、第339條第1項、第55條、第41條第1項、
修正前罰金罰鍰提高標準條例第1條前段、第2條，判決如主文。
本案經檢察官張太龍到庭執行職務。
中    華    民    國    95    年    10    月    18    日
                  刑事第四庭    審判長法  官  吳志誠
                                      法  官  羅心芳
                                      法  官  陳珍如
以上正本證明與原本無異。
不得上訴。
                                      書記官  岑  玢
中    華    民    國    95    年    10    月    18    日
附錄：本判決論罪科刑條文：
中華民國刑法第339條
（普通詐欺罪）
意圖為自己或第三人不法之所有，以詐術使人將本人或第三人之
物交付者，處5年以下有期徒刑、拘役或科或併科1千元以下罰金
。
以前項方法得財產上不法之利益或使第三人得之者，亦同。
前二項之未遂犯罰之。


司法院資訊處製作；財團法人民間司法改革基金會備份。
